臺灣高等法院民事判決　　　　　　　　　 95年度上字第526號
上　訴　人　上專企業股份有限公司
法定代理人　甲○○
被 上訴 人　華夏海灣塑膠股份有限公司
法定代理人　吳亦圭
訴訟代理人　黃福雄律師
　　　　　　邱玉萍律師
上列當事人間請求損害賠償事件，上訴人對於中華民國95年5月
10日臺灣台北地方法院94年度訴字第3900號第一審判決提起上訴
，經本院於96年5月8日言詞辯論終結，判決如下：
    主      文
上訴駁回。
第二審訴訟費用由上訴人負擔。
    事實及理由
一、本件上訴人聲明求為判決：(一)原判決廢棄。(二)被上訴人應給
    付上訴人200萬元，及自起訴狀繕本送達之翌日起，至清償
    日止，按年息5%計算之利息。(三)願供擔保，請准宣告假執行
    。
    被上訴人聲明求為判決：(一)上訴駁回。(二)如受不利判決，願
    預供擔保，請准宣告免為假執行。
二、上訴人起訴主張：伊自民國 (下同)86 年1月間起，擔任被
    上訴人所生產之塑鋼門窗、浴廁門組之經銷商，並依被上訴
    人之指示，向他人承攬符合抗風壓360kgf/㎡以上、水密性
    50kgf/㎡以上、氣密性2㎡/hr.㎡以下標準 (下稱系爭規格)
    之「氣密窗」工程。伊乃於89年7月15日與訴外人坤福營造
    股份有限公司（下稱坤福公司）簽訂工程承攬合約書 (下稱
    系爭承攬合約書)，承攬中崙高中校舍新建工程中之「氣密
    窗」工程 (下稱系爭工程)，並由被上訴人擔任伊之連帶保
    證人。兩造復於90年6月13日同時簽訂委託加工合作契約、
    廠房租賃契約及管理服務契約書，約定自90年7月1日起，至
    91年1月9日由訴外人欣華羽企業股份有限公司（下稱欣華羽
    公司）概括承受伊基於上開3份契約書所生之一切權利義務
    止，由伊承接被上訴人生產塑鋼門窗製品之廠房、設備及部
    分人員，負責生產上開產品並擔任專屬總經銷商，被上訴人
    依約則應提供經濟部商品檢驗局就上開「氣密窗」驗證標準
    合格之正字標記產品檢驗紀錄表及正字標記證書予伊。惟經
    伊以被上訴人提供之設備、型材及配件加工製造完成之「氣
    密窗」成品，送交坤福公司審查結果，竟不符合系爭承攬合
    約書約定之規格，坤福公司乃於91年2月6日發函通知伊解除
    系爭承攬合約，因被上訴人未能履行其提供符合系爭標準「
    氣密窗」之設備、型材、配件、正字標記產品檢驗紀錄表及
    正字標記證書之義務，致伊受有無法獲得系爭工程利潤522
    萬元及支出上開廠房租金96萬元之損害，被上訴人應負不完
    全給付及給付不能之債務不履行責任，伊並先為部分之請求
    等情，爰依民法第227條第1項、第2項、第226條第1項之規
    定及兩造間所簽訂委託加工合作契約第9條之約定，求為命
    被上訴人給付200萬元及自起訴狀繕本送達之翌日起，至清
    償日止，按年息5%計算利息之判決。
    被上訴人則以：上訴人雖自86年間起即擔任伊之經銷商，然
    伊僅係依上訴人之訂購內容提供塑鋼門窗，至於上訴人之出
    售對象或其與客戶間之約定，均與伊無關，上訴人自不得以
    其與第三人間之約定，要求伊負賠償責任。伊從未指示上訴
    人向第三人承攬包括系爭承攬合約在內之「氣密窗」工程，
    伊係為協助上訴人就現有塑鋼窗產品順利開發市場，始應上
    訴人之要求，擔任上訴人之連帶保證人，伊對於系爭承攬合
    約書之約定內容或履約情形一無所悉，並未承諾提供符合系
    爭規格之「氣密窗」，伊充其量僅就上訴人之違約責任負連
    帶保證責任，並不因而負有給付符合系爭規格「氣密窗」予
    上訴人之義務，且上訴人亦未就系爭工程向伊訂購任何塑鋼
    窗或「氣密窗」。又「氣密窗」係塑鋼窗之一種，乃市場上
    對於氣密、水密、抗風壓達一定程度之窗戶泛稱，仍有不同
    規格之別，規格愈高（即氣密、水密及抗風壓效果愈好），
    價格相對較高，故並非所有交易之塑鋼窗或氣密窗之規格均
    相同，伊自90年間起，因精簡人力及經營政策之考量，僅保
    留經營出售塑鋼門窗素材之業務，未繼續經營成品加工之業
    務，致公司原有廠房設備因此閒置，上訴人乃向伊承租廠房
    及設備從事塑鋼窗組裝加工業務，伊則將當時向他人承攬，
    但尚未完工之塑鋼門窗加工個案委託上訴人完成，是兩造始
    簽訂廠房租賃契約、委託加工合作契約及管理服務契約書等
    3份契約書，至上訴人與第三人間之買賣或承攬約定，則係
    上訴人另向伊訂購素材後，自行組裝、加工後出售或使用，
    與伊無涉，且系爭承攬合約書係於89年7月15日簽訂，而上
    開3份契約書則係兩造於於90年6月13日簽訂，相差幾近一年
    ，二者並無任何關聯，況上訴人就上開3份契約書所生之一
    切權利義務，自91年1月9日起，即已由欣華羽公司概括承受
    ，是上訴人就上開3份契約書亦已不得主張任何權利等語，
    資為抗辯。
三、經查上訴人主張伊自86年1月間起，擔任被上訴人所生產之
    塑鋼門窗之經銷商，伊於89年7月15日與坤福公司簽訂系爭
    承攬合約書，並由被上訴人擔任伊之連帶保證人，兩造復於
    90 年6月13日同時簽訂委託加工合作契約、廠房租賃契約及
    管理服務契約書，約定自90年7月1日起，至91年1月9日止，
    由伊承接被上訴人生產塑鋼門窗製品之廠房、設備及部分人
    員，負責生產上開產品並擔任專屬總經銷商，嗣伊所生產之
    成品，並未經坤福公司審查通過之事實，業據其提出工程承
    攬合約書、委託加工合作契約、廠房租賃契約、管理服務契
    約書、90年4月26日備忘錄、協議書及坤福公司91年2月6日
    函為證 (見台灣苗栗地方法院卷10至21、25頁；原審卷55、
    56 頁)，且為被上訴人所不爭執，固堪信為真實。
四、上訴人雖另主張被上訴人負有提供符合系爭規格「氣密窗」
    之設備、型材、配件、正字標記產品檢驗紀錄表及正字標記
    證書予伊之義務云云。惟為被上訴人所否認，並以前揭情詞
    置辯；且查：
(一)、按當事人主張有利於己之事實者，就其事實有舉證之責任，
    民事訴訟法第277條前段定有明文，本件上訴人既主張被上
    訴人依約就系爭承攬合約負有提供符合系爭規格「氣密窗」
    之設備、型材、配件、正字標記產品檢驗紀錄表及正字標記
    證書予上訴人之義務，自應就上開有利於己之事實，負舉證
    之責。雖上訴人主張伊係依被上訴人之指示，始與坤福公司
    簽訂系爭承攬合約書，被上訴人並擔任連帶保證人云云。惟
    查，系爭承攬合約書之主債務人為上訴人，被上訴人僅係連
    帶保證人，既為兩造所不爭執，則被上訴人就系爭承攬合約
    所應負之責任，僅為連帶保證責任，而連帶保證亦屬保證之
    一種，並非連帶債務，其特點在於其債務不失其附從性，主
    債務人與連帶保證人間並無分擔部分 (最高法院88年度台上
    字第1169號判決參照)，因此，被上訴人所負連帶保證責任
    之對象，乃係坤福公司，並非上訴人，從而，自不能以被上
    訴人為系爭承攬合約之連帶保證人，即遽認其負有提供符合
    系爭規格「氣密窗」之設備、型材、配件、正字標記產品檢
    驗紀錄表及正字標記證書予上訴人之義務，是上訴人所為之
    上開主張，尚難據為有利於其之認定。況依系爭承攬合約書
    第22條約定：「本工程若需送交業主含建築師或業主指定之
    監造單位審核，經審查合格簽章後本合約始生效力，若於訂
    約完成後30天內，乙方 (指上訴人)未能取得審查合格簽章
    則本合約自動失效.... 」 (見台灣苗栗地方法院卷13頁)，
    上訴人須經送審合格後，系爭承攬合約始生效力，惟系爭工
    程迭經上訴人於90年5月25日及同年12月20日二次送審，均
    因不符合系爭承攬合約之規範，坤福公司始於91年2月6日函
    知上訴人：「依工程合約第22條規定：乙方 (指上訴人)未
    能取得審查合格簽章，則本合約自動失效」等情，業據坤福
    公司於95年11月20日函復本院甚明，並有歷次工程審核表及
    坤福公司91年2月6日函文足稽 (見本院卷74、123至128頁)
    ，顯見系爭承攬合約並未生效；且上訴人復自認伊尚未向被
    上訴人下單訂製型材 (見本院卷161頁)。足見上訴人與坤福
    公司間之系爭承攬合約始終並未成立生效，上訴人何來預期
    利益之損害可言。
(二)、上訴人與坤福公司於89年7月15日簽訂系爭承攬合約書後，
    固曾於90年6月13日與被上訴人簽訂委託加工合作契約、廠
    房租賃契約及管理服務契約書，惟兩造所簽訂之上開3份契
    約書與系爭承攬合約書之簽訂時間，相隔幾近一年，已難認
    定上開3份契約書係為履行系爭承攬合約之目的而簽訂。復
    據證人即上訴人公司之協理陳睿專在原審所證稱：「 (系爭
    承攬合約)是我去簽訂的」、「 (委託加工合作契約)是我去
    簽約的」、「這個委託加工 (合作)契約與坤福 (公司)無關
    ，華夏 (公司)本身的案子沒有完成，委託我們加工，幫他
    們完成案子」 (見原審卷162、163頁)，已明白指出上開委
    託加工合作契約與系爭承攬合約無涉；再經徵諸該委託加工
    合作契約前言：「茲為甲方 (指被上訴人)委託乙方 (指上
    訴人)代工生產塑鋼門窗等事宜，訂立本契約書... 」、第1
    條：「契約範圍：1.塑鋼門窗製品 (含帷幕牆)代工。2.甲
    方承諾原經銷商之未完成工程，優先由乙方承作，但如乙方
    不適任，則不在此限」及第4條：「付款方式：..... 乙方
    每月底將當月製造之數量明細交付甲方核對，確認無誤後，
    甲方於次月底前將價款支付乙方」之約定 (見台灣苗栗地方
    法院卷14頁)，亦均係就被上訴人委託上訴人代工之事項予
    以規範，是綜合上情以觀，顯難遽認上開委託加工合作契約
    係為履行系爭承攬合約而簽訂，從而，被上訴人自不因而就
    系爭承攬合約負有提供符合系爭規格「氣密窗」之設備、型
    材、配件、正字標記產品檢驗紀錄表及正字標記證書予上訴
    人之義務，是上訴人以被上訴人違反上開義務為由，所為被
    上訴人應依委託加工合作契約第9條第2項約定：「任何一方
    違反本契約之規定，經他方通知限期改善，仍未達成規定時
    ，未違約之一方得以書面通知違約方終止或解除本契約，如
    未違約之一方因此遭受任何損害時，違約方應負完全之賠償
    責任」，負損害賠償責任之主張，自不足取。
(三)、雖上訴人又主張：兩造簽訂委託加工合作契約時，被上訴人
    委託加工之部分僅有「華邦」案，故該契約實際上仍著重於
    合作生產及總經銷，兩造間已合意成立合作生產總經銷之契
    約關係云云。惟查，上開委託加工合作契約第8條第1項、第
    2項固約定：「甲方 (指被上訴人)同意委託乙方 (指上訴人
    ) 代工生產塑鋼門窗並授權乙方為塑鋼門窗台灣地區總經銷
    」、「乙方代工之塑鋼門窗，經甲方品保稽核人員檢定合格
    後，始得延用甲方之正字標記，並出具出廠證明，乙方就與
    客戶間合約中窗本體價格金額中支付甲方1%費用，如其他客
    戶需原廠出廠證明，則需經甲方雙方同意，並按窗本體價格
    之3%計付費用給甲方」 (見台灣苗栗地方法院卷14頁背面)
    ，惟此僅係明定上訴人享有被上訴人產品之總經銷權，並就
    上訴人使用被上訴人之正字標記或出廠證明之條件予以規範
    ，尚難據以推認被上訴人就上訴人所生產之產品，負有提供
    符合系爭規格「氣密窗」之設備、型材、配件、正字標記產
    品檢驗紀錄表及正字標記證書之義務，是上訴人所為之此部
    分主張，亦不足取。況查上訴人亦自認系爭承攬合約書簽訂
    後，因被上訴人欲結束塑鋼門窗之生產業務，伊為完成上開
    契約之履行，始與被上訴人協商並簽訂上開委託加工合作契
    約 (見本院卷194頁背面)，益證上訴人並非因取得被上訴人
    之總經銷身分，始簽訂系爭承攬合約書；而被上訴人亦非因
    與上訴人簽訂上開委託加工合作契約，始同意擔任系爭承攬
    合約之連帶保證人，是亦難僅因上訴人於嗣後成為被上訴人
    之總經銷，即認被上訴人對系爭承攬合約負有提供符合系爭
    規格「氣密窗」之設備、型材、配件、正字標記產品檢驗紀
    錄表及正字標記證書之義務。至兩造於簽訂委託加工合作契
    約前之90年4月26日固曾簽訂備忘錄 (見台灣苗栗地方法院
    卷16頁)，惟觀諸其內容記載：「上專承租華夏廠房，行銷
    模式確為華夏門窗台灣地區總經銷」、「華夏塑鋼門窗正字
    標記的延用，經華夏品保稽核人員檢定合格後出具出廠證明
    .... 如其他客戶需成品窗原廠出廠證明，則需經上專同意
    」、「上專需代工華邦工地 (家園、安居)未完成部分」等
    項，經核均與上開委託加工合作契約之約定相同，顯見上開
    備忘錄乃係專就委託加工合作契約進行協商，而與系爭承攬
    合約完全無涉，是上開備忘錄亦不足據為有利於上訴人之認
    定。證人陳睿專在原審所為：「備忘錄與坤福 (公司)」有
    關之證言 (見原審卷163頁)，既與上開事證不符，尚難據為
    有利於上訴人之認定。
(四)、兩造於簽訂上開委託加工合作契約之同時，雖另訂有廠房租
    賃契約及管理服務契約書，惟經核上開2份契約書內容，並
    無隻字片語提及系爭承攬合約；且依廠房租賃契約第6條第2
    項約定：「如甲 (指被上訴人)、乙 (指上訴人)間之委託加
    工合作契約書終止或解除者，除甲、乙方另有約定，本契約
    亦當然同時終止或解除」 (見台灣苗栗地方法院卷19頁背面
    )，足見廠房租賃契約係附隨委託加工合作契約而簽訂。委
    託加工合作契約既非為履行系爭承攬合約之目的而簽訂，已
    如上述，且上訴人復自認在上開委託加工合作契約之期間，
    除為被上訴人代工外，尚有承作晉欣營造有限公司之「澎湖
    技術學院體育館暨學生活動中心新建工程之塑鋼門、窗、帷
    幕牆、採光罩」工程、正豪營造有限公司之「AF-N計劃整建
    工程橫拉型氣密窗」工程及國全營造有限公司之「布袋港行
    政園區、港警所之塑鋼門」工程，彼等之產品規格部分與系
    爭工程相同 (見本院卷27頁、161頁)，足證上開廠房租賃契
    約亦非僅為履行系爭承攬合約之目的而簽訂，從而，上訴人
    所為伊係專為生產系爭承攬合約之產品始承租被上訴人廠房
    之主張，亦不足取。至上訴人聲請本院函調系爭承攬合約之
    施工圖說，以及晉欣營造有限公司、正豪營造有限公司及國
    全營造有限公司之產品送審資料暨出廠證明，以證明被上訴
    人確有指示伊合作生產總經銷橫拉型之氣密窗一節，惟經本
    院斟酌被上訴人既非上開各該契約之當事人，本於債之相對
    性原則，上開資料原不得據為被上訴人就系爭承攬合約是否
    負有提供符合系爭規格「氣密窗」之設備、型材、配件、正
    字標記產品檢驗紀錄表及正字標記證書義務之認定，自無調
    閱之必要。附此敘明。
(五)、上訴人既不能證明被上訴人依系爭承攬合約，或兩造所簽訂
    之委託加工合作契約、廠房租賃契約及管理服務契約之約定
    ，就系爭承攬合約負有提供符合系爭規格「氣密窗」之設備
    、型材、配件、正字標記產品檢驗紀錄表及正字標記證書之
    義務，揆諸首揭說明，自屬未盡舉證之責，即應為不利於其
    之認定。從而，上訴人本於債務不履行之給付不能、不完全
    給付規定、及委託加工合作契約第9條之約定，請求被上訴
    人賠償因系爭工程所失利益及廠房租金之損害，共200萬元
    ，即屬無據。
五、綜上所述，上訴人本於民法第227條第1項、第2項、第226條
    第1項之規定及兩造間所簽訂委託加工合作契約第9條之約定
    ，請求被上訴人給付200萬元及自起訴狀繕本送達之翌日起
    ，至清償日止，按年息5%計算之利息，自屬不應准許。從而
    ，原審所為上訴人敗訴之判決，並無違誤，上訴論旨指摘原
    判決不當，求予廢棄改判，為無理由。
六、至兩造其餘之攻擊或防禦方法及未經援用之證據，經本院斟
    酌後，認為均不足以影響本判決之結果，自無逐一詳予論駁
    之必要，併此敘明。
七、據上論結，本件上訴為無理由，依民事訴訟法第449條第1項
    、第78條，判決如主文。
中　　華　　民　　國　　96　　年　　6 　　月　　5 　　日
  　　　　　　　　　民事第六庭
                      　審判長法　官  林鄉誠
　　  　　　　　　　　        法　官  楊豐卿
　　　  　　　　　　　        法　官  許紋華
正本係照原本作成。
如不服本判決，應於收受送達後20日內向本院提出上訴書狀，其
未表明上訴理由者，應於提出上訴後20日內向本院補提理由書狀
（均須按他造當事人之人數附繕本）上訴時應提出委任律師或具
有律師資格之人之委任狀；委任有律師資格者，另應附具律師資
格證書及釋明委任人與受任人有民事訴訟法第466條之1第1項但
書或第2項（詳附註）所定關係之釋明文書影本。
中　　華　　民　　國　　96　　年　　6 　　月　　6 　　日
　　　　　　　　　　　　　　　書記官  潘大鵬
附註：
民事訴訟法第466條之1（第1項、第2項）：
對於第二審判決上訴，上訴人應委任律師為訴訟代理人。但上訴
人或其他法定代理人具有律師資格者，不在此限。
上訴人之配偶、三親等內之血親、二親等內之姻親，或上訴人為
法人、中央或地方機關時，其所屬專任人員具有律師資格並經法
院認為適當者，亦得為第三審訴訟代理人。
